臺灣臺南地方法院交通事件裁定　　　　　94年度交聲字第57號
移
受 處分 人
即 異議 人　甲○○　男　56.
　　　　　　　　　　巷五號二樓.
上列受處分人因違反道路交通管理處罰條例案件，對於交通部公
路總局嘉義區監理所臺南監理站九十四年一月十日所為之裁決處
分（處分案號：嘉監南字第裁七四─ＪＣ0000000號）聲
明異議，本院裁定如下：
    主  文
原處分撤銷。
甲○○不罰。
    理  由
一、原處分意旨略以：受處分人即異議人甲○○所有之原車牌號
    碼ＮＥ—六五五二號自用小客車，於民國九十年一月十一日
    業已完成報廢登記手續，然仍由駕駛人簡振興駕駛，並於九
    十年四月九日上午九時許，行經南投縣南投市○○路十五號
    前時，為執勤之南投縣警察局中興分局府西派出所警員查獲
    且當場予以開單舉發。原處分機關即移送機關交通部公路總
    局嘉義區監理所台南監理站經查證後，仍認異議人為汽車所
    有人，且上開違規事實亦甚明確，乃依道路交通管理處罰條
    例第十二條第一項第一款等規定，裁處異議人罰鍰新臺幣七
    千二百元等語。
二、聲明異議意旨則略以：受處分人即異議人甲○○於八十七年
    四月一日起即任職於欣林天然氣股份有限公司，期間並無印
    象曾購買車牌號碼ＮＥ—六五五二號自用小客車，因之，自
    無原處分意旨所稱之違規行為。是異議人與本件違規行為應
    無任何關係，故異議人不服原處分機關之裁罰，乃提出本件
    異議等語。
三、經查：
（一）原處分意旨認受處分人即異議人甲○○所有之原車牌號碼
      ＮＥ—六五五二號自用小客車，於九十年一月十一日業已
      完成報廢登記手續後，仍由駕駛人簡振興駕駛，並於九十
      年四月九日上午九時許，行經南投縣南投市○○路十五號
      前時，為警查獲，而有違反道路交通管理處罰條例第十二
      條第一項第一款之規定情事，無非係以異議人於該自用小
      客車報廢前，係車籍資料上所登記之車主等情，並參酌卷
      附之南投縣政府警察局投警交字第ＪＣ0000000號
      舉發違反道路交通管理事件通知單、自用小客車車籍查詢
      列印表及機車異動歷史查詢列印表等資料為其主要論據。
（二）然而，證人即本件違規車輛之實際駕駛人簡裕益（原名：
      簡振興），則於本院調查時到庭具結證稱：「該車是我向
      姪子簡煥堂（任職欣林天然氣股份有限公司總務部）以新
      台幣六千元購買的，因我務農，所以買來作為代步之用，
      我不知道原來是誰的，我姪子告訴我，該車主要換車才出
      售，結果開沒多久，約一、二個月就被查獲」等語（詳本
      院九十四年六月七日訊問筆錄），此參以證人簡裕益係本
      件之駕駛人，與本件違規事件具有利害關係，又其到庭具
      結作證，更係以刑事責任擔保其證言之真實性等情，足見
      證人簡裕益之前開證述內容，經核尚無不可採信之處。從
      而，上開自用小客車經報廢後，實際上是由駕駛人簡裕益
      （原名：簡振興）所有並使用乙情，應可認定。
（三）按報廢登記之汽車仍行駛者，現行之道路交通管理處罰條
      例第十二條第一項第十款，對於汽車所有人雖有處罰之明
      文規定，然此處所指之「汽車所有人」，並非專指車籍資
      料上所登記之車主，而係指該報廢車輛於違規當時之真正
      所有權人而言；又車籍資料僅係監理機關對於車輛管理之
      行政登記事項，車籍資料上之車主名稱登記，雖可據以作
      為該車所有人之判斷依據，然該車籍資料所登記之車主，
      並非當然即為民法上之真正所有權人。況車輛經報廢登記
      後，該車原有之車籍資料即無從加以變動，原車輛所有人
      如欲將該報廢車輛之所有權移轉他人，或因其他法律關係
      而喪失所有權時，亦無從藉由車籍資料之變更，而另為報
      廢車輛新車主之登記，故車輛經完成報廢登記後，其所有
      權誰屬，已無從藉由車籍資料加以確認，實際上則應依照
      民法上動產所有權歸屬之相關規定加以判斷，而非永遠以
      報廢登記前之車主為該車所有權人之認定標準。
（四）基上說明可知，本件原車牌號碼ＮＥ—六五五二號自用小
      客車，於本件案載違規時間當時，依民法之相關法律關係
      判斷，其真正之所有權人已非受處分人即異議人甲○○，
      而係前述之實際駕駛人簡裕益（原名：簡振興），則該自
      用小客車經人駕駛而有前述違規行為乙情縱然屬實，則異
      議人經核亦難認為有何原處分意旨所稱之違規行為。
四、綜上所述，本件業已報廢之原車牌號碼ＮＥ—六五五二號自
    用小客車，於九十年一月十一日為報廢之登記後，既非受處
    分人即異議人甲○○所有，則該小客車經簡裕益駕駛之違規
    行為，經核應與異議人無涉。因之，原處分機關即交通部公
    路總局嘉義區監理所臺南監理站，僅以該小客車報廢前係登
    記於異議人名下，即貿然依據道路交通管理處罰條例第十二
    條第一項第一款之規定對異議人予以裁罰，於法即有未合。
    而本件異議內容，經核亦確有理由，故應由本院裁定將原處
    分撤銷，並另為異議人不罰之諭知，以資適法。至本件違規
    事實則應由主管監理機關予以詳細查明後，對於違規車輛之
    真正所有權人簡裕益（原名：簡振興）另為適法之裁決，始
    為妥當，附此敘明。
五、據上論斷，應依道路交通案件處理辦法第二十條前段，裁定
    如主文。
中　　華　　民　　國　　94　　年　　6 　　月　　15　　日
                    交通法庭   法  官  鄭燕璘
以上正本證明與原本無異。
如不服本裁定應於送達後5日內向本院提出抗告狀。
                               書記官  陳金堂
中　　華　　民　　國　　94　　年　　6 　　月　　16　　日
